【裁判字號】    98,聲,120
【裁判日期】    980310
【裁判案由】    返還提存物
【裁判全文】
臺灣嘉義地方法院民事裁定  98年度聲字第120號
聲  請  人  甲○○
相  對  人  戊○○○
            己○○
                        號
            丁○○
            乙○○
            丙○○
上列當事人間聲請返還擔保物事件，本院裁定如下：
    主  文
聲請駁回。
    理  由
一、本件聲請意旨略以：聲請人與相對人間給付票款事件，聲請
    人前遵本院96年度裁全字第1017號假扣押裁定，曾提供新臺
    幣（下同）438,000 元為擔保，並以台灣板橋地方法院96年
    度存字第2487號提存事件提存後，聲請該院以96年度執全字
    第1750號假扣押執行在案。茲因兩造間給付票款事件，已經
    鈞院於民國97年9 月30日以96年度嘉簡字第645 號判決聲請
    人敗訴確定，為此，聲請人於97年12月12日以嘉義中山路郵
    局第620 號存證信函催告相對人行使權利而相對人迄未行使
    ，聲請人並於98年3 月6 日向台灣板橋地方法院撤回假扣押
    執行之聲請，爰依法聲請裁定返還擔保金等語，並提出假扣
    押裁定、提存書、執行命令、民事判決、存證信函、送達證
    明及撤回狀（均為影本）為證。
二、按訴訟終結後，供擔保人證明已定20日以上之期間，催告受
    擔保利益人行使權利而不行使，或法院依供擔保人之聲請，
    通知受擔保利益人於一定期間內行使權利並向法院為行使權
    利之證明而未證明者，法院應依供擔保人之聲請，以裁定命
    返還其提存物，民事訴訟法第104 條第1 項第3 款定有明文
    。前開規定，於其他依法令供訴訟上之擔保者準用之；同法
    第106 條前段亦有規定。準上規定，供擔保人聲請返還提存
    物係以於訴訟終結後定20日以上期間催告行使權利或聲請法
    院通知受擔保利益人於一定期間內行使權利為要件之一，則
    該催告或通知必須在訴訟終結之後，否則不生催告之效力。
    又民事訴訟法第104 條第1 項第3 款所謂訴訟終結，在因假
    扣押或假處分所供擔保之場合，因該擔保係為保障受擔保利
    益人因假扣押或假處分所受損害而設，倘執行法院已依假扣
    押或假處分裁定為假扣押或假處分之執行，則在執行法院撤
    銷執行程序前，受擔保利益人所受損害仍可能繼續發生，損
    害額既未確定，自難強令其行使權利，故必待假扣押或假處
    分之執行程序已撤銷，始得謂為訴訟終結。亦即供擔保人縱
    已聲請撤銷假扣押或假處分裁定並經法院撤銷假扣押或假處
    分裁定確定，或該保全處分所欲保全之本案請求訴訟已經終
    結，惟假扣押或假處分之執行程序並未經法院撤銷時，則仍
    不能認訴訟已經終結。準此，供擔保人於本案請求訴訟終結
    ，或法院撤銷假扣押或假處分裁定確定後，撤銷假扣押或假
    處分之執行程序前，依民事訴訟法第104 條第1 項第3 款前
    段所為催告或法院依該供擔保人之聲請，依同款後段規定所
    為之通知，尚不生催告或通知之效力。
三、經查聲請人主張前揭假扣押、供擔保、本案請求之訴訟已經
    終結及催告相對人行使權利等事實，固經聲請人提出前揭證
    據為證。惟聲請人係於98年3 月6 日始以書狀向台灣板橋地
    方法院撤回對相對人假扣押執行之聲請，則聲請人於97年12
    月12日對相對人所為行使權利之催告，自係在法院（台灣板
    橋地方法院）撤銷本件假扣押之執行程序前所為，依前揭說
    明，該催告不生催告之效力。聲請人既未為合法之催告，則
    聲請人聲請返還擔保物，自屬無據，不能准許。
中    華    民    國    98    年    3     月    10    日
                  民事第一庭  法  官  林望民
以上正本係照原本作成。
如對本裁定抗告須於裁定送達後10日內向本院提出抗告狀，並應
繳納抗告裁判費新台幣1,000元。
中    華    民    國    98    年    3     月    10    日
                              書記官  陳慶時


司法院資訊處製作；財團法人民間司法改革基金會備份。
